【裁判字號】    95,裁,918
【裁判日期】    950504
【裁判案由】    建築法
【裁判全文】
最  高  行  政  法  院  裁  定
                                     95年度裁字第00918號
抗  告  人  賴鍾蓮美即國都旅館
上列抗告人因與相對人基隆市政府間建築法事件，對於中華民
國93年6月30日臺北高等行政法院92年度再字第80號裁定提起抗
告，本院裁定如下︰
    主  文
抗告駁回。
抗告訴訟費用由抗告人負擔。
    理  由
一、按抗告法院認抗告為不合法或無理由者，應為駁回抗告之裁
    定。
二、本件抗告人在基隆市○○區○○路303巷13號1至4樓建築物
    經營國都旅館，經相對人聯合稽查小組於民國89年6月2日赴
    現場查察，發現系爭建築物基於裝潢美觀目的，擅自將部分
    樓梯一側扶手拆除，顯有未維護建築物合法使用與其構造及
    設備安全之缺失，相對人乃依建築法第77條規定以89年7月1
    0日基府工管字第058005號函處抗告人新台幣6萬元罰鍰，並
    命應即改善。上訴人不服，循序提起行政訴訟，經原審以90
    年度訴字第391號判決以其起訴無理由予以駁回，抗告人不
    服，提起上訴，經本院以92年度判字第1492號判決（下稱原
    確定判決）上訴駁回。抗告人以原確定判決有發現新證據，
    及適用法規顯有錯誤，提起再審之訴。適用法規顯有錯誤部
    分，原審另裁定移由本院93年度再字第152號受理在案；發
    現新證據部分，經原審裁定以其再審之訴不合法予以駁回。
    抗告人提起抗告。
三、抗告意旨略以：相對人工務局僅係隸屬於相對人之內部單位
    ，非獨立之行政機關，不具作成行政處分之權限，故系爭處
    分自非適法，而應予撤銷。退步言之，如認系爭處分合法，
    不啻認該工務局為獨立之行政機關，具當事人訴訟能力，則
    自應以該工務局為當事人以為本案訴訟之進行，原審就此未
    予斟酌，本案即有當事人不適格之違法。為此請廢棄原審裁
    定。
四、原審裁定係以：抗告人雖提出原審另案91年度訴字第2490號
    裁定，主張基隆市政府工務局為相對人所屬內部單位，並非
    行政機關，故其所為原處分即非行政處分，不能對外直接發
    生法律效果云云；惟按法院之裁判無論適用法規或解釋法規
    ，均係依職權為之，原無待於當事人提出其他裁判以為立證
    ，因此抗告人利用其他裁判之法律上見解而為有利於己之主
    張，即不能資為行政訴訟法第273條第1項第13款之發現新證
    物，自難謂抗告人已合法表明再審理由，所提起再審之訴，
    即屬不合法，乃予以駁回。
五、本院查：按本件抗告人違章行為時建築法第2條第1項規定：
    「主管建築機關：在中央為內政部，在省為建設廳，在直轄
    市為工務局，在縣（市）為工務局或建設局，未設工務局或
    建設局者，為縣（市）政府。」，相對人所屬工務局為在縣
    （市）之主管建築機關，且為建築法所規定罰鍰之裁罰機關
    ，從而相對人所屬工務局依據行為時建築法作成原處分，對
    建築法具體案件所為決定，而對外直接發生法律效果之單方
    行政行為，誠難謂其非行政處分。抗告人提出原審另案91年
    度訴字第2490號裁定，其見解與上開建築法規定有違，且為
    個案法律見解，原審認不能資為行政訴訟法第273條第1項第
    13款之發現新證物，難謂抗告人已合法表明再審理由，其提
    起再審之訴不合法，予以駁回，經核原審裁定並無違誤，抗
    告難認為有理由，應予駁回。
六、依行政訴訟法第104條、民事訴訟法第95條、第78條，裁定
    如主文。
中    華    民    國    95    年    5     月    4     日
                  第三庭審判長法  官  趙  永  康
                              法  官  鄭  淑  貞
                              法  官  侯  東  昇
                              法  官  黃  淑  玲
                              法  官  林  文  舟
以  上  正  本  證  明  與  原  本  無  異
中    華    民    國    95    年    5     月    4     日
                              書記官  莊  俊  亨


司法院資訊處製作；財團法人民間司法改革基金會備份。
